【裁判字號】    91,國貿上,1
【裁判日期】    920318
【裁判案由】    損害賠償
【裁判全文】
臺灣高等法院民事判決  九十一年度國貿上字第一號
    上訴人即
    被上訴人    株式會社外邦
    法定代理人  富太郎
    訴訟代理人  陳恂如律師
    複代理人    何似蘭
    被上訴人
    即上訴人    山多夫實業股份有限公司
    法定代理人  乙○○
    被上訴人    乙○○
    右二人共同
    訴訟代理人  柯君重律師
    右二人共同
    複代理人    周俊智律師
    被上訴人    得立通科技股份有限公司
  兼法定代理人  甲○○
    右二人共同
    訴訟代理人  石繼志律師
右當事人間請求損害賠償事件，上訴人等對於中華民國九十年十一月三十日台灣台北
地方法院八十九年度國貿字第六號第一審判決提起上訴，本院判決如左：
    主      文
原判決關於駁回上訴人株式會社外邦後開第二項之訴部分，並訴訟費用之裁判均廢棄
。
上訴人山多夫實業股份有限公司及被上訴人等應再連帶給付上訴人株式會社外邦日幣
柒佰拾萬貳仟伍佰柒拾肆元及自民國八十九年二月二日起至清償日止按年息百分
之五計算之利息，並自民國八十八年十一月六日起至九十二年三月四日止按月給付日
幣拾萬伍仟元。
上訴人株式會社外邦其餘上訴駁回。
上訴人山多夫實業股份有限公司之上訴駁回。
第一、二審訴訟費用，由上訴人山多夫實業股份有限公司負擔五分之四，餘由上訴人
山多夫實業股份有限公司及被上訴人等連帶負擔。
本判決所命給付於上訴人株式會社外邦以新台幣貳佰萬元供擔保後得假執行；上訴人
山多夫實業股份有限公司及被上訴人等如於假執行程序實施前以新台幣貳佰肆拾肆萬
肆仟壹佰玖拾元或同額之台灣土地銀行可轉讓定期存單供擔保，得免為假執行。
    事實及理由
甲、程序方面：
一、按請求之基礎事實同一者，依民事訴訟法第四百四十六條第一項及同法第二百五
    十五條第一項第二款之規定，縱於訴狀送達後，原告仍得將原訴變更或追加他訴
    ，無須得被告同意。所謂請求之基礎事實同一，係指變更或追加之訴與原訴之主
    要爭點有其共同性，各請求所主張之利益在社會生活上可認係屬同一或關連之紛
    爭，而就原請求之訴訟及證據資料，於繼續審理時，在相當程度範圍內具有同一
    性或一體性，得期待於後請求之審理予以利用，俾先後兩請求得在同一程序中一
    併解決，避免重複審理者，自屬之。
二、本件上訴人株式會社外邦於原審並未為預備聲明，其於本院審理時，追加預備聲
    明：「得立通公司應給付上訴人美金四十四萬五千元及日幣七百三十三萬二千五
    百七十四元（或應給付山多夫公司由上訴人受領），美金部分自八十六年八月二
    十日起，日幣部分自八十六年十一月六日起，均至清償日止，按年息百分之五計
    算之利息，並應自八十八年十一月七日起至得立通公司或山多夫公司取回本件貨
    物時止，按每月日幣十萬五千元算付損害金」，被上訴人雖不同意此項追加，惟
    上訴人株式會社外邦始終均以：上訴人山多夫實業股份有限公司（下稱山多夫公
    司）及被上訴人等向其詐稱Mickey Love Game愛情遊戲機（下稱愛情遊戲機）確
    經訴外人台灣華特迪士尼股份有限公司（下稱台灣華特迪士尼公司）授權製造銷
    售致其誤信為真而購買之並受有損害，為其請求之基礎事實係屬同一，依上開規
    定應予准許。
乙、實體方面：
一、本件上訴人株式會社外邦起訴主張：被上訴人甲○○為被上訴人得立通科技股份
    有限公司（下稱得立通公司）之負責人，被上訴人乙○○為上訴人山多夫公司之
    負責人，其二人明知訴外人台灣華特迪士尼公司並未授權得立通公司製造米奇、
    米妮鼠卡通人物造型及其品牌之愛情遊戲機在日本銷售，竟共同於民國八十六年
    七月間，向上訴人偽稱：系爭愛情遊戲機經台灣華特迪士尼公司授權得立通公司
    製造，並得銷售日本，而得立通公司委託山多夫公司辦理銷售事務，並提出台灣
    華特迪士尼公司就「多功能時鐘」及「多功能鑰匙圈」出具之授權書，謂系爭愛
    情遊戲機包含在「多功能鑰匙圈」之授權內，上訴人因而陷於錯誤，於八十六年
    八月六日確認購買五萬件，並於同年月十九日以信用狀匯付價金美金四十四萬五
    千元，上訴人於八十六年十月中旬在日本領得貨物，竟遭訴外人日本華特迪士尼
    公司異議取締，上訴人始知受騙。乙○○、甲○○明知系爭愛情遊戲機未經華特
    迪士尼公司合法授權產銷，卻共同施行詐術，提出產銷授權書，向上訴人施行詐
    術，使上訴人限於錯誤而以高價購買，受有嚴重之損害，依民法第一百八十四條
    第一項、第一百八十五條規定，應負連帶賠償責任。又依民法第二十八條規定，
    山多夫公司及得立通公司應與乙○○、甲○○負連帶賠償責任。又得立通公司與
    山多夫公司係共同出賣人，而系爭愛情遊戲機曾經華特迪士尼公司合法授權，得
    運往日本銷售，乃本件買賣契約預定之效用，且為被上訴人等人共同保證之品質
    ，茲因系爭愛情遊戲機未經合法授權，經日本華特迪士尼公司嚴責並禁止上訴人
    在日本地區銷售，顯然有民法第三百五十四條第一項、第二項所示減少、滅失價
    值、契約預定效用及所擔保品質之瑕疵，上訴人乃依民法第三百五十九條之規定
    ，於八十七年三月二日致函聲明解除契約，依民法第二百五十九條第一款規定，
    被上訴人等亦應返還價金，其等依民法第二百六十條、第二百二十七條等規定，
    就上訴人所受運費等損害，亦應連帶賠償。再者，本件買賣契約既經上訴人依法
    解除在案，則被上訴人等受領該等價金利益之法律上原因已不存在，依民法第一
    百七十九條、第二十八條，其等亦負有共同返還價金之義務。上訴人除受所付價
    金美金四十四萬五千元之損害外，並受有日幣七百三十三萬二千五百七十四元之
    運送費、稅金及保管費等損失，屢向被上訴人等催討均置之不理，為此依右揭法
    條規定，訴請被上訴人等人連帶給付美金四十四萬五千元，及日幣七百三十三萬
    二千五百七十四元，美金部分並自被告受領時即八十六年八月十九日起，日幣部
    分依民法第二百十三條第二項規定，自損害發生時（為便於計算以最後一筆支付
    時為始日）即八十六年九月十八日起，均至清償日止，按年息百分之五計算之利
    息，並應自八十八年十一月六日起至被上訴人取回本件貨物時止，按每月以日幣
    十萬五千元計算之損害金。上開請求依據之法律關係，請擇一為上訴人勝訴判決
    。縱得立通公司非系爭買賣契約當事人，因山多夫公司本得向得立通公司為主張
    請求卻怠於行使，依民法第二百四十二條規定，上訴人亦得以自己名義代位向得
    立通公司行使權利等語。並聲明：(一)原判決關於駁回上訴人後開請求部分廢棄；
    (二)乙○○、得立通公司、甲○○應與山多夫公司連帶給付上訴人美金四十四萬五
    千元，及自八十六年八月二十日起至清償日止，按年息百分之五計算之利息；(三)
    乙○○、得立通公司、甲○○、山多夫公司應再連帶給付上訴人日幣七百三十三
    萬二千五百七十四元，及自八十八年十一月五日起至清償日止按年息百分之五計
    算之利息，並自八十八年十一月六日起至取回本件貨物時止按每月日幣十萬五千
    元連帶計付損害金；(四)預備聲明：得立通公司應給付上訴人美金四十四萬五千元
    及日幣七百三十三萬二千五百七十四元（或應給付山多夫公司由上訴人受領），
    美金部分自八十六年八月二十日起，日幣部分自八十六年十一月六日起，均至清
    償日止，按年息百分之五計算之利息，並應自八十八年十一月七日起至得立通公
    司或山多夫公司取回本件貨物時止，按每月日幣十萬五千元算付損害金；(五)願供
    擔保請准宣告假執行；(六)駁回對造之上訴。
二、上訴人山多夫公司及被上訴人乙○○辯稱：山多夫公司於出售系爭愛情遊戲機前
    已向得立通公司查證，且由得立通公司出具已獲得台灣華特迪士尼公司授權之證
    明書，山多夫公司主觀上認知系爭愛情遊戲機為合法商品，並不具詐欺故意。本
    件授權書明確記載銷售區域限於台澎金馬，山多夫公司並未保證可於日本地區銷
    售，不論上訴人係基於明知或重大過失不知售賣地區之限制，山多夫公司不負違
    約之責，而多功能鐘及多功能鑰匙圈，既稱之多功能，則不限於上開二功能，得
    立通公司附加遊戲於鐘或鑰匙鍊上，應仍在多功能之合法授權範圍內。上訴人前
    曾對乙○○提出詐欺告訴，然經台灣台北地方法院檢察署八十七年偵字第一二○
    八六號為不起訴處分，另依報載華特迪士尼公司之Mickey Mouse等著作之著作權
    年限已經屆滿而成為公共財，業經另案檢察官認定在案，自無未經授權之問題。
    上訴人於收受本件貨物後未從速檢查，依法視為已承認其所受領之物，其早於八
    十六年八月十九日即以信用狀匯付款項，本件侵權行為之二年請求權自因時效完
    成而消滅。又上訴人八十七年三月十六日之律師函已主張因被詐欺而撤銷買賣契
    約，契約既遭撤銷，又如何行使本件解除契約之權？實則本件遊戲機之買賣洽談
    過程均係山多夫公司與訴外人日商 N.I.T公司所為，然因該公司銀行信用不足，
    無法以自己名義開立信用狀，乃商請上訴人借名代開信用狀，故得行使買受人權
    利者應為日商 N.I.T公司而非上訴人。又系爭五萬件遊戲機實際買賣價金為每件
    八點三美元，共四十一萬五千美元，非上訴人主張之每件八點九美元，共四十四
    萬五千美元，其中三萬美元之差額，係日商 N.I.T公司借上訴人名義開立信用狀
    之代價，山多夫公司實際並未收受之，無須向非真正買受人之上訴人負賠償之責
    。況且日商N.I.T公司一併委託代開信用狀之INTERNATIONAL MARKET公司，已將
    購入之同款系爭遊戲機全部銷售而無本件相同之糾紛，自不得命山多夫公司賠償
    上訴人因自身因素未能銷售所致之損失。另上訴人明知系爭遊戲機只限於台澎金
    馬地區銷售，仍向山多夫公司購買，則其不能於日本銷售之損害自與山多夫公司
    無關，而無因果關係。縱山多夫公司應負部分責任，然因上訴人同有採購之重大
    過失，其過失亦應相抵之，至於乙○○執行職務，並無損害他人之可言等語。並
    聲明：(一)原判決不利於山多夫公司部分廢棄；(二)右廢棄部分，駁回對造在第一審
    之訴及其假執行之聲請；(三)駁回對造之上訴；(四)如受不利判決，願提供現金或同
    額之台灣土地銀行可轉讓定期存單供擔保，免為假執行之宣告。
三、被上訴人得立通公司、甲○○辯稱：得立通公司於八十五年十月一日起至八十七
    年九月三十日間取得台灣華特迪士尼公司之授權，得在台灣地區使用華特迪士尼
    公司所屬各種卡通人物造型於得立通公司製造之多功能鐘、多功能鑰匙圈（音樂
    或LCD時間顯示之鑰匙鍊遊戲機），有中英文授權書為證，得立通公司並有繳交
    權利金與銷售費用，亦經台灣華特迪士尼公司開立發票在案，足見得立通公司確
    係獲得合法授權而製造系爭遊戲機，台灣華特迪士尼公司指稱系爭遊戲機未經授
    權云云，並非事實。山多夫公司係台灣地區之公司，得立通公司與其交易是正當
    權利行使，得立通公司將載明授權內容與銷售區域之授權書與樣品交予山多夫公
    司審核同意後，山多夫公司始下訂單，山多夫公司如何處置得立通公司銷售予其
    之貨品，或銷售何人，得立通公司無權過問。山多夫公司與上訴人之交易，得立
    通公司並未參與，亦非契約當事人，其等之糾紛，與得立通公司無關。得立通公
    司從未與上訴人有接觸，並無對上訴人故意誇大授權範圍之行為，亦無對上訴人
    施用詐術，或與山多夫公司共同詐欺行為。上訴人完全了解系爭遊戲機係多功能
    的鑰匙圈，遊戲僅為其中一項功能，無陷於錯誤之可言，得立通公司自始至終認
    為所製造銷售之多功能的鑰匙圈（即系爭愛情遊戲機）係獲有合法授權之產品等
    語。並聲明：(一)駁回對造之上訴；(二)如受不利判決，願供擔保請准宣告免為假執
    行。
四、上訴人株式會社外邦主張：其於八十六年八月間向上訴人山多夫公司購買愛情遊
    戲機五萬件，並於同年月十九日以信用狀匯付價金美金四十四萬五千元，惟該商
    品運抵日本時，遭日本華特迪士尼公司以該商品未經迪士尼公司授權為由，發函
    禁止銷售等情，業據其提出買賣銷貨確認書及中譯本（原審卷(一)，二五至二六頁
    ）、信用狀及中譯本（原審卷(一)，二七至二八頁）、授權書及中譯本（原審卷(一)
    ，二九至三十頁）、日本華特迪士尼公司信函及中譯本（原審卷(一)，三三至三四
    頁）等件為證，且為他造所不爭執，堪信上訴人株式會社外邦此部分主張為真實
    。
五、上訴人株式會社外邦主張：上訴人山多夫公司、被上訴人乙○○、得立通公司、
    甲○○向其詐稱系爭愛情遊戲機獲得台灣華特迪士尼授權生產銷售，致其誤信而
    購買之，受有損害，其得依侵權行為、不當得利、解除契約等法律關係及民法第
    二十八條及第二百四十二條規定請求上訴人山多夫公司及被上訴人等四人應連帶
    負賠償價金、運送費、稅金及保管費等損害之責等語。上訴人山多夫公司及被上
    訴人等均否認其有為詐騙及應負賠償責任之事實，並各以上開情詞置辯。
  (一)上訴人株式會社外邦主張：訴外人台灣華特迪士尼公司未授權被上訴人得立通公
    司製造米奇、米妮鼠卡通人物造型及其品牌之系爭愛情遊戲機，得立通公司竟向
    其偽稱該遊戲機業經授權製造，得以銷售等語。被上訴人得立通公司及甲○○否
    認之，辯稱：得利通公司自八十五年十月一日起至八十七年九月三十日間曾取得
    台灣華特迪士尼公司之授權，得在台灣地區使用華特迪士尼公司所屬各種卡通人
    物造型於得立通公司製造之多功能鐘、多功能鑰匙圈（音樂或LCD時間顯示）等
    語，並提出中英文授權書（原審卷(一)，七五至七九頁）、台灣華特迪士尼公司人
    員名片（原審卷(一)，八十頁）、繳交權利金與銷售費用之付款支票及統一發票（
    原審卷(一)，八一至八四頁）等件為證。查上開台灣華特迪士尼公司簽署發出日期
    為一九九七年七月十八日之中文版「產品造形授權書證明書」之「授權商品範圍
    」記載為「多功能鐘及多功能鑰匙圈（具有音樂及LCD時間的功能）」，記載授
    權期間自一九九六年十月一日起至一九九七年九月三十日止（原審卷(一)，七六頁
    ）；依上開台灣華特迪士尼公司簽署發出日期為一九九七年九月二十二日之中文
    版「產品造形授權書證明書」之「商品授權範圍」則記載為「多功能鐘、功能鑰
    匙圈（i.e.鑰匙圈附有音樂或顯示 LCD時間）」，記載授權期間自一九九七年十
    月一日起至一九九八年九月三十日止（原審卷(一)，七五頁）；另依上開簽署人為
    「Franics Yam Director, Hong Kong & Taiwan」，日期為一九九七年九月二十
    二日之英文版授權書之「Lincensed Articles」則記載為「Multi-fuctional
    clock, multi-fuctional key chain
    showing on the key chain)」，記載授權期間至一九九八年九月三十日（原審
    卷(一)，七七頁）。又依台灣華特迪士尼公司人員陳惠娟八十九年五月九日陳明狀
    所附，由台灣華特迪士尼公司簽署發出之中文版「產品造形授權書證明書」之「
    授權商品範圍」亦記載為「多功能鐘，功能鑰匙圈（i.e.鑰匙圈附有音樂或顯示
    LCD 時間）」（原審卷(一)，一七一頁）。因此，被上訴人得立通公司辯稱其自八
    十五年十月一日起至八十七年九月三十日止，曾取得台灣華特迪士尼公司之授權
    ，得使用華特迪士尼公司所屬各種卡通人物造型（米奇、美妮、唐老鴨等）於所
    製造之產品上乙節，依上開中文版「產品造形授權書證明書」或英文版之授權書
    ，關於「授權商品範圍」、「商品授權範圍」或「Lincensed Articles」項目，
    均侷限於「多功能鐘及多功能鑰匙圈（具有音樂及 LCD時間的功能）」、「多功
    能鐘、功能鑰匙圈（i.e.鑰匙圈附有音樂或顯示LCD時間）」或「Multi-fuction
    al clock, multi-fuctional key chain(i.e.musical or with LCD time
    showing on the key chain)」等產品項目，足見台灣華特迪士尼公司雖有授權
    得立通公司，惟其範圍僅限於「多功能鐘」或「功能鑰匙圈」，不能認為得立通
    公司得使用華特迪士尼公司所屬各種卡通人物造型於所製造之任何產品上。
  (二)上訴人山多夫公司雖辯稱台灣華特迪士尼公司之Mickey Mouse等著作之著作權年
    限已經屆滿成為公共財，並提出剪報一份為證（原審卷(一)，二一○頁）。經查該
    剪報係報導美商迪士尼公司控告游姓商人侵害其「米奇」圖形著作權，然經台灣
    台北地方法院檢察署檢察官認定該著作之著作權年限已經屆滿，已成為公共之財
    而予以不起訴處分，惟該不起訴處分嗣經再議發回，台灣華特迪士尼公司並已與
    該案被告達成和解，米奇、米妮圖樣之著作權尚未逾期等情，業據證人蔣若涵證
    述在卷（原審卷(一)，二五一頁）。得立通公司對於該不起訴處分經再議發回，嗣
    已達成和解一節並不爭執，則該不起訴處分自無確定之效力。又按當事人主張有
    利於己之事實者，就該事實有舉證之責任，被上訴人得立通公司辯稱「米奇」著
    作權年限已經逾期失效云云，既為台灣華特迪士尼公司及上訴人株式會社外邦所
    否認，就該事實自有舉證之責任，然其未為進一步之證明，所辯自難採信。
  (三)被上訴人得立通公司所製造生產之系爭愛情遊戲機是否經台灣華特迪士尼公司授
    權，兩造間有爭執，本院認定如下：
    1.證人即台灣華特迪士尼公司陳惠娟於其八十九年五月九日陳明狀陳稱：台灣華
      特迪士尼公司曾與得立通公司簽訂授權合約，適用範圍限於「多功能時鐘」、
      「多功能鑰匙圈」，「得立通公司於本案所涉產品既為台灣華特迪士尼公司授
      權範圍外之產品，依據相關法規及台灣華特迪士尼公司之判斷，應即為仿品無
      誤。此外，依據得立通公司之前開授權合約該公司亦無外銷授權產品之權利」
      等語，有該陳明狀在卷可稽（原審卷(一)，一四三頁）。嗣於其八十九年六月八
      日陳明狀陳稱：「依據台灣華特迪士尼公司與得立通公司簽訂之前開授權合約
      ，授權產品範圍僅限於『多功能時鐘』、『多功能鑰匙圈』，並不包含電子遊
      戲機產品；又，依據美商迪士尼企業公司之授權政策，電子遊戲機等涉及高科
      技之產品，並非屬台灣華特迪士尼公司所得決策或授權之範圍。為此，台灣華
      特迪士尼公司經檢視後，認為『Mickey love game』電子遊戲機產品（其照片
      如附件）確實未經授權，故認定仿品無誤，遂於
      電子郵件回覆日本華特迪士尼公司人員，表示得立通公司生產之『Mickey
      love game』電子遊戲機產品為仿品」等語，亦有卷附該陳明狀足憑（原審卷
      (一)，一八三至一八四頁）。
    2.證人即台灣華特迪士尼公司消費品部經理蔣若涵於原審到庭證稱：「原告所提
      產品經我開機檢視，是電子遊戲機不屬於證二（此係指陳惠娟八十九年五月九
      日陳明狀所附之證二，即台灣華特迪士尼公司發予上訴人得立通公司之「產品
      造形授權證明書」）授權商品範圍內，依證二判斷本件產品不屬於我們授權的
      品項，不可以使用米奇、米妮的圖樣，而且也不可賣到日本」（原審卷(一)，二
      五一頁）、「（問：本件遊戲機不在授權範圍內，則被告可否在包裝盒上貼上
      含有台灣華特迪士尼公司委託製造的雷射標籤？）不可以，只有經過我們授權
      的才可以」、「（問：迪士尼公司的產品是否要送迪士尼公司審查？）本件產
      品不符合產品的品項，根本不可能送審」（原審卷(一)，二五二頁）、「得立通
      公司確實與我公司有一段時間的合約，也有繳權利金，但這是針對經授權送審
      通過的產品，本件是電子遊戲機根本未經授權」等語（原審卷(一)，二五三頁）
      。
    3.依陳惠娟、證人蔣若涵右揭陳證，台灣華特迪士尼公司固曾授權被上訴人得立
      通公司得將特定卡通人物（如米奇、米妮）造型使用於所產製之商品上，惟授
      權之商品項目僅限於「多功能鐘」或「多功能鑰匙圈」而不及於其他商品，被
      上訴人得立通公司將米奇、米妮之圖樣使用於授權範圍外之電子遊戲機產品上
      ，顯已逾越其被授權範圍，而與未經授權無異，故經台灣華特迪士尼公司認定
      係屬仿品。而上訴人株式會社外邦將該等商品銷往日本時，為日本華特迪士尼
      公司所察覺，經向台灣華特迪士尼公司查詢確認係未經授權商品後，即發函予
      上訴人株式會社外邦而禁止其於日本銷售系爭遊戲機。
    4.被上訴人得立通公司雖辯稱：其獲得授權之範圍雖為鐘或鑰匙圈，然均涵括「
      多功能」之條件，例如音樂功能或於LCD螢幕上顯示時間等，系爭愛情遊戲機
      僅增加一項遊戲之功能，自屬授權範圍之內，陳惠娟僅以書狀陳明意見，並未
      到庭作證，自不得以其審判外之陳述為據，而證人蔣若涵並非當時授權契約之
      承辦人員，所言亦不足為憑等語。經查：
      (1)系爭愛情遊戲機經原審法官勘驗結果為：開機後除音樂、時間外尚有米老鼠
        畫面，畫面之上下端有用餐、讀書、足球等項可供選擇（原審卷(一)，二○七
        頁）。又依系爭遊戲機所附說明書以觀，系爭愛情遊戲機係以米奇鼠為遊戲
        主角，開機後其卡通人物形象顯示於LCD螢幕上，玩者須注意照顧米奇鼠，
        以按鍵選擇適當選項，適度給予「吃飯」、「讀書」、「運動」等照顧，並
        可顯示米奇鼠之「朝氣」、「IQ」、「情緒」、「戀愛」等選項，並以與米
        妮鼠「培育羅曼史」為目的，最終遊戲結果有「失戀」、「僅止於朋友」、
        「正式成為佳偶」等，有上訴人株式會社外邦提出之使用說明書為證（原審
        卷(一)，一九二頁以下）。台灣華特迪士尼公司雖授權被上訴得立通公司生產
        多功能鐘或多功能鑰匙圈，然鐘之主要功能不外乎顯示時間、鬧鈴功能，鑰
        匙圈之主要功能則為串聯鑰匙，系爭中文版「產品造形授權書證明書」或英
        文版之授權書，對於所謂「多功能鐘及多功能鑰匙圈」，則附加有「具有音
        樂及LCD時間的功能」、「鑰匙圈附有音樂或顯示LCD時間）」或「musical
        or with LCD time showing on the key chain」等說明，依契約之文義解
        釋，足見所謂多功能，仍應以鐘或鑰匙圈為主要功能，僅得附加音樂效果或
        於LCD螢幕顯示時間而已，除此之外，除非上訴人山多夫公司及被上訴人能
        提出證據足證自不得任意擴張解釋其「功能」所在。
      (2)系爭遊戲機之外觀係以米奇鼠之頭型為造型，附有一鏈子（見證物袋內兩造
        所提遊戲機成品），雖螢幕上亦有顯示時間並具音樂效果，然不論自其外觀
        造型或內建功能以觀，其主要功能在於米奇鼠之「羅曼史」遊戲玩樂功能，
        時間功能僅屬附屬，且所附鏈子雖亦得串聯如鑰匙等物品，惟整體以觀，該
        鏈子之作用應在於可將遊戲機懸掛或便於攜帶而設，顯與所謂鐘或鑰匙圈之
        概念不符，客觀上應屬一電子遊戲機（雷同於數年前流行之「電子雞」商品
        ，係以飼育電子雞寵物為功能），而非時鐘或鑰匙圈。陳惠娟雖僅提出書面
        而未到場以言詞陳述所知事實並具結，而無從採為唯一之憑證，惟其與證人
        蔣若涵均陳證稱系爭遊戲機係屬電子遊戲產品項目，不在多功能鐘或鑰匙圈
        之授權範圍內等語，渠等所言又與其他客觀證據相符，則證人蔣若涵雖非當
        初與被上訴人得立通公司洽商授權契約簽定事宜之人，惟其為台灣華特迪士
        尼公司消費品部經理，自有代表該公司表示意見之權，其所證情節又係依據
        自身經驗所親見親聞，自不得以蔣若涵並非當初承辦人而認其證言不可採。
    5.上開證物及證言顯示被上訴人得立通公司之愛情遊戲機並未得到台灣迪士尼公
      司之授權，被上訴人得立通公司及甲○○復未能提出證據足證系爭愛情遊戲機
      確實得到台灣迪士尼公司之授權，則其辯稱被上訴人得立通公司獲授權生產系
      爭遊戲機云云，自不足採。上訴人株式會社外邦主張被上訴人得立通公司未獲
      授權而生產系爭遊戲機，應可採信。
六、關於上訴人株式會社外邦依瑕疵擔保或不完全給付規定解除契約，並於解約後依
    民法第二百五十九條或不當得利規定請求部分：
    (一)按瑕疵擔保或不完全給付均屬契約責任，依涉外民事法律適用法第六條規定，
      法律行為發生債之關係者，依當事人意思定其應適用之法律，當事人意思不明
      且國籍不同時，如行為地兼跨兩國以上時，依履行地法。查系爭愛情遊戲機之
      賣賣契約並未約定契約準據法，買受人即上訴人株式會社外邦係向台灣地區之
      上訴人山多夫公司購買在台灣地區由被上訴人得立通公司製造之系爭愛情遊戲
      機，系爭契約之價金給付地及買賣標的物寄送地均在台灣，應認本件契約之履
      行地在我國，依上開規定，應以我國民法為系爭契約之準據法。
    (二)上訴人株式會社外邦主張被上訴人得立通公司與上訴人山多夫公司為共同出賣
      人，被上訴人得立通公司否認其為出賣人。經查本件之銷貨確認書僅由上訴人
      山多夫公司具名，上訴人株式會社外邦亦僅給付貨款予山多夫公司，上訴人株
      式會社外邦所提出之得立通公司與山多夫公司間契約，僅能證明該二公司間有
      經銷關係，此外並無其他證據證明得立通公司與上訴人株式會社外邦間亦成立
      契約關係，故上訴人株式會社外邦主張被上訴人得立通公司亦為本件買賣契約
      之出賣人云云，並無可採。而瑕疵擔保與不完全給付，均以兩造間有契約關係
      存在為前提，上訴人株式會社外邦與被上訴人得立通公司既無買賣契約關係，
      則上訴人株式會社外邦向被上訴人得立通公司主張瑕疵擔保與不完全給付，並
      主張解除契約後之返還請求權，即無理由。被上訴人得立通公司出售貨品予上
      訴人山多夫公司而取得價金，山多夫公司並未向得立通公司主張解除此買賣契
      約，得立通公司因買賣關係而取得價金並保有之，即無不當得利可言。
    (三)按物之出賣人對於買受人，應負物之瑕疵及權利瑕疵擔保責任，擔保第三人就
      買賣之標的物對於買受人不得主張權利，且應擔保其物依第三百七十三條之規
      定危險移轉於買受人時，無滅失或減少其價值之瑕疵，亦無滅失或減少其通常
      效用或契約預定效用之瑕疵。所謂物之瑕疵係指存在於物之缺點而言，凡依通
      常交易觀念，或依當事人之決定，認為物應具備之價值、效用或品質而不具備
      者，即為物有瑕疵，且不以物質上應具備者為限。若出賣之特定物所含數量缺
      少，足使物之價值、效用或品質有欠缺者，亦屬之（最高法院七十三年台上字
      第一一七三號判例參照）。查上訴人株式會社外邦買受系爭愛情遊戲機係為在
      日本銷售，該遊戲機並未經訴外人台灣華特迪士尼公司授權，且經日本華特迪
      士尼公司異議取締而無法銷售日本，已如前述，應認該愛情遊戲機有權利瑕疵
      及物之瑕疵，且構成不完全給付，買受人得依民法關於物之瑕疵、權利瑕疵及
      不完全給付之規定解除買賣契約。
    (四)上訴人山多夫公司辯稱：上訴人株式會社外邦於收受本件貨物後未從速檢查，
      依法視為已承認其所受領之物等語。查本件交易過程中，上訴人山多夫公司曾
      出示授權書予上訴人株式會社外邦以使其誤信系爭愛情遊戲機可銷售日本，上
      訴人株式會社外邦於一九九七年十月中旬在日本領貨後，收到訴外人日本華特
      迪士尼公司一九九七年一月二十八日所發之異議函之後，始發現系爭愛情遊戲
      機未經授權製造，上訴人株式會社外邦隨即於一九九八年三月十六日委託萬國
      法律事務所律師發函解除契約（原審卷(一)，五八至五九頁），應認上訴人株式
      會社外邦已盡民法第三百五十六條之檢查義務，且未逾越民法第三百六十五條
      之六個月除斥期間。因此，上訴人山多夫公司上開辯詞，委無可取。
    (五)上訴人山多夫公司復辯稱：上訴人八十七年三月十六日之律師函已主張因被詐
      欺而撤銷買賣契約，契約既遭撤銷，不能行使解除契約之權等語。惟該律師函
      並未主張撤銷契約（原審卷(一)，五八至五九頁），上訴人株式會社外邦亦否認
      曾撤銷該契約，故上訴人山多夫上開辯詞亦無可採。
    (六)上訴人山多夫公司再辯稱：本件遊戲機之買賣洽談過程均係山多夫公司與訴外
      人日商 N.I.T公司所為，然因該公司銀行信用不足，無法以自己名義開立信用
      狀，乃商請上訴人借名代開信用狀，故得行使買受人權利者應為日商 N.I.T公
      司而非上訴人。又系爭五萬件遊戲機實際買賣價金為每件八點三美元，共四十
      一萬五千美元，非上訴人主張之每件八點九美元，共四十四萬五千美元，其中
      三萬美元之差額，係日商N.I.T公司借上訴人名義開立信用狀之代價，山多夫
      公司實際並未收受之，無須向非真正買受人之上訴人負賠償之責等語。惟查系
      爭愛情遊戲機之銷貨確認書明載本件買賣契約之當事人為上訴人株式會社外邦
      與上訴人山多夫公司，此觀該銷貨確認書記載SOLD TO「WYVERN.CO.LTD」（即
      株式會社外邦）自明，上訴人山多夫公司且在該確認書上簽名。該確認書上亦
      明載係爭遊戲機之價格為每件八點九美元，共計四十四萬五千美元（原審卷(一)
      ，二五至二六頁）。再者，株式會社外邦委託銀行開出之信用狀，其受益人亦
      記載為「CENTER WORTH CORP.」即上訴人山多夫公司（原審卷(一)，二七至二八
      頁）。足見上訴人株式會社外邦確屬系爭遊戲機之買受人，上訴人山多夫公司
      為信用狀之受益人。上訴人山多夫公司既未能就其所主張之系爭買賣契約之當
      事人非上訴人山多夫公司而係日商N.I.T公司及買賣價金係每件八點三美元等
      事實舉證以實其說，空言主張並無可採。
    (七)綜上所述，上訴人株式會社外邦於八十七年三月十六日依民法第三百五十九條
      規定向上訴人山多夫公司發函解除契約，即屬合法，其於解約之後依民法第二
      百五十九條第一款規定向被告山多夫公司請求返還價金美金四十四萬五千元亦
      屬正當。至於其依該條規定請求利息部分，依該條第二款規定上訴人株式會社
      外邦得請求自上訴人山多夫公司受領價金時起之利息，上訴人株式會社外邦主
      張其於八十六年八月十九日以信用狀匯付價金予上訴人山多夫公司乙節，業據
      其提出信用狀為證（原審卷(一)，二七至二八頁），則其請求上訴人山多夫公司
      自八十六年八月二十日起算之法定遲延利息，亦為有理由。
    (八)關於上訴人株式會社外邦所繳稅金部分係上訴人株式會社外邦基於稅法規定而
      繳納，解除契約之後，民法第二百五十九條並無得向被上訴人請求給付稅款之
      規定，上訴人山多夫公司並未受領稅款，自無得利可言。其餘有關運費及貨物
      保管費部分，係上訴人株式會社外邦基於其與第三人之運送契約等關係而支出
      ，上訴人山多夫公司並未因而受有利益。故上訴人株式會社外邦向上訴人山多
      夫公司依民法第二百五十九條或不當得利規定之法律關係請求運送費、稅金及
      保管費等損害共計日幣四百七十萬七千五百七十四元及法定遲延利息均無理由
      。
七、關於侵權行為請求部分：
    (一)按關於由侵權行為而生之債，依侵權行為地法，涉外民事法律適用法第九條第
      一項定有明文，而所謂行為地，凡為一部實行行為或一部行為結果發生地，皆
      屬之。本件上訴人株式會社外邦係日本國籍之公司法人，他造之山多夫公司、
      得立通公司、乙○○、甲○○分別為我國法人及自然人，上訴人株式會社外邦
      係依據侵權行為之法律關係，請求山多夫公司等四人連帶負損害賠償責任，涉
      及外國人之涉外因素，為一涉外民事事件。依上訴人株式會社外邦之主張上訴
      人山多夫公司與被上訴人等係共同在台灣地區為侵權行為，依上開規定，關於
      本件侵權行為之法律關係，應以我國民法等相關法律為為適用時之準據法。
    (二)按因故意或過失，不法侵害他人之權利者，負損害賠償責任；故意以背於善良
      風俗之方法，加損害於他人者亦同，民法第一百八十四條第一項定有明文。次
      按法人對於其董事或其他有代表權之人因執行職務所加於他人之損害，與該行
      為人連帶負賠償之責任，民法第二十八條亦規定甚明。所謂執行職務，凡在外
      觀上足認為機關之職務行為，及在社會觀念上，與職務行為有適當牽連關係之
      行為，均屬之。另按數人共同不法侵害他人之權利者，連帶負損害賠償責任，
      亦為同法第一百八十五條第一項所明定，而共同侵權行為人間不以有意思聯絡
      為必要，數人因過失不法侵害他人之權利，苟各行為人之過失行為，均為其所
      生損害共同原因，即所謂行為關連共同，亦足成立共同侵權行為（最高法院六
      十六年台上字第二一一五號、六十七年台上字第一七三七號判例參照）。
    (三)查訴外人台灣華特迪士尼公司係將印有該公司商標品牌「Disney」之雷射標籤
      ，按授權之數量發給被上訴人得立通公司，由得立通公司貼於授權商標上等情
      ，業據得立通公司自承在卷（本院卷，第一九二頁），而得立通公司僅得將該
      雷射標籤貼於獲得台灣華特迪士尼公司授權之商品上，系爭遊戲機不符合產品
      品項，不可能送由台灣華特迪士尼公司審查等情，亦據證人蔣若涵證述明確（
      原審卷(一)，二五二頁）。被上訴人甲○○為被上訴人得立通公司之法定代理人
      ，其明知得立通公司雖獲得台灣華特迪士尼公司授權而得使用米奇、米妮圖樣
      之造型於所製造之鐘及鑰匙圈，但不得逾越授權商品範圍，且明知得立通公司
      所製造之系爭愛情遊戲機與授權項目不符，卻代表得立通公司將雷射標籤黏貼
      於該遊戲機包裝外盒，並將代表公司與上訴人株式會社外邦簽訂委託銷售契約
      後，將授權書及系爭愛情遊戲機依約交付上訴人山多夫公司以便販售他人，使
      上訴人株式會社外邦誤信系爭遊戲機產品確經台灣華特迪士尼公司授權生產銷
      售，而向上訴人山多夫公司購買，並受有無法銷售日本之損害，應認被上訴人
      甲○○對於上訴人山多夫公司構成民法第一百八十四條第一項之侵權行為。被
      上訴人得立通公司對於其法定代理人即被上訴人甲○○因執行職務所加於他人
      之損害，依民法第二十八條規定，自應與被上訴人甲○○連帶負賠償責任。
    (四)次查山多夫公司係受得立通公司之委託代為銷售系爭遊戲機，有上訴人株式會
      社外邦所提出且為對造所不否認之委託銷售書為證（原審卷(一)，三一頁）。被
      上訴人乙○○代表上訴人山多夫公司將系爭愛情遊戲機售予上訴人株式會社外
      邦，並將被上訴人得立通公司之授權書交付上訴人株式會社外邦。雖系爭遊戲
      機上貼有台灣迪士尼公司之雷射標籤，惟該標籤係得立通公司而非迪士尼公司
      所貼上，且得立通所交付之中文及英文授權書不僅簽署人並不相同，而且英文
      授權書上明載銷售地區僅限於台澎金馬等地區，不包括日本（原審卷(一)，二九
      至三○頁），中文授權書上則無銷售地區之限制，二授權書之記載內容顯有矛
      盾（原審卷(一)，六三頁）。被上訴人乙○○身為上訴人山多夫公司之法定代理
      人，就系爭遊戲機是否確實符合授權項目而得銷售他人此一重要要素，本應有
      較高之注意義務，而且其將愛情遊戲機售予欲在日本販售遊戲機之日本公司時
      ，亦應注意系爭愛情遊戲機是否可銷售日本，其竟疏未向台灣華特迪士尼公司
      查明系爭遊戲機是否經過合法授權並且可以銷售日本，即貿然代表上訴人山多
      夫公司與上訴人株式會社外邦訂立銷貨確認書，並將系爭未經授權之產品分批
      裝船售往東京（原審卷(一)，二五至二六頁），致上訴人株式會社外邦因無法在
      日本售貨而受有損害，其所為顯難辭過失侵害他人權利之責，構成民法第一百
      八十四條第一項之過失侵權行為。上訴人山多夫公司對於其法定代理人即被上
      訴人乙○○因執行職務所加於他人之損害，依民法第二十八條規定，亦應與被
      上訴人乙○○連帶負賠償責任。
    (五)被上訴人甲○○、得立通公司未經合法授權即生產系爭遊戲機之行為，與被上
      訴人乙○○、上訴人山多夫公司未經查證即販售予上訴人株式會社外邦之過失
      行為，均為上訴人株式會社外邦受有無法銷售該商品之損害之共同原因，依民
      法第一百八十五條規定，渠等四人自成立共同侵權行為，而應負連帶賠償之責
      。被上訴人甲○○、乙○○雖辯稱上訴人株式會社外邦就同一事實，曾對渠等
      提出詐欺告訴，經檢察官認定不成立詐欺罪而為不起訴處分，並提出不起訴處
      分書為證（原審卷(一)，八九頁），惟刑法上之詐欺行為與民事上之侵權行為，
      不僅其要件不同，檢察官偵查犯罪之認定，亦無拘束民事法院之效力，是被上
      訴人甲○○、乙○○縱不成立詐欺罪，亦無礙於本件侵權行為之成立。
    (六)上訴人山多夫公司、被上訴人乙○○雖辯稱上訴人株式會社外邦係於八十六年
      八月十九日以信用狀匯付本件買賣款項，本件侵權行為損害賠償請求權，已因
      二年之時效完成而消滅云云。惟按因侵權行為所生之損害賠償請求權，自請求
      權人知有損害及賠償義務人時起，二年間不行使而消滅，民法第一百九十七條
      第一項規定甚明，上訴人株式會社外邦雖早於八十六年八月十九日即以信用狀
      匯付本件買賣款項，然查日本華特迪士尼公司係於八十七年一月二十八日致函
      上訴人株式會社外邦，謂其所購買之系爭遊戲機未經授權不得銷售等語，則自
      株式會社外邦揭獲該函時，始知受有損害，株式會社外邦於八十九年一月二十
      六日提起本件訴訟乙節，有其起訴狀上原審法院收狀戳為憑，應認未逾二年之
      消滅時效。上訴人山多夫公司、被上訴人乙○○辯稱本件侵權行為請求權已因
      時效完成而消滅云云，即無可採。
    (七)上訴人山多夫公司、被上訴人乙○○又辯稱：上訴人株式會社外邦明知或因重
      大過失不知系爭遊戲機不得銷售至日本，仍執意購入，亦有過失等語。查上訴
      人株式會社外邦雖自承有自上訴人山多夫公司處拿到中、英文版之授權書（本
      院卷，一九五頁），而英文版授權契約上有記載被上訴人得立通公司僅得將經
      授權製造之鐘或鑰匙圈銷售至台澎金馬地區，惟中文版並無此限制，已如前述
      。被上訴人得立通公司係生產未經授權之系爭遊戲機，不論上訴人株式會社外
      邦將之銷售至日本或台澎金馬地區，均因該商品未經授權而無法銷售，且上訴
      人山多夫公司既向上訴人株式會社外邦出具無銷售地區限制之中文書致上訴人
      株式會社外邦誤信該產品可以銷售日本而購買之，則上訴人山多夫公司抗辯上
      訴人株式會社外邦與有過失云云，顯屬無據。至於上訴人山多夫公司、被上訴
      人乙○○辯稱日商N.I.T公司一併委託代開信用狀之訴外人INTERNATIONAL
      MARKET公司已將購入之同款系爭遊戲機全部銷售而無本件相同之糾紛一節，並
      未舉證證明，自不得空言主張。
    (八)因此，上訴人株式會社外邦依據共同侵權行為之法律關係及民法第二十八條規
      定請求上訴人山多夫公司、被上訴人乙○○、得立通公司、甲○○負連帶損害
      賠償責任，即屬應予准許，至於其得請求之金額本院認定如下：
      1.關於上訴人株式會社外邦請求計算至八十八年十一月五日之運送費、稅金、
        通關費之金額共計日幣七百三十三萬二千五百七十四元及自八十六年十一月
        六日起算之定遲延利息部分：日幣七百三十三萬二千五百七十四元金額為被
        上訴人得立通公司、甲○○所不爭執（本院卷，一九六頁），且有上訴人株
        式會社外邦提出之信用狀、運送費、稅金、通關費支付憑證等件為證（原審
        卷(一)，第二七頁、三五至五五頁），此日幣七百三十三萬二千五百七十四元
        費用自屬上訴人株式會社外邦因本件侵權行為所受之損害，應由上訴人山多
        夫公司及被上訴人等連帶賠償。至於上訴人株式會社外邦請求自最後一筆支
        付時即八十六年九月十八日起至清償日止之法定遲延利息部分，因本件損害
        賠償之債，並無確切之給付期限，依民法第二百二十九條第二項規定，債務
        人應自受催告時起，始負遲延責任，故上開遲延利息請求部分應自上訴人株
        式會社外邦起訴狀繕本送達上訴人山多夫公司及被上訴人等之翌日即八十九
        年二月二日起算至清償日止，其逾此部份之利息請求即屬不應准許。
      2.關於上訴人株式會社外邦請求自八十八年十一月六日起就系爭遊戲機按月支
        出保管費日幣十萬五千元部分，業據其提出支付憑證為證（原審卷(二)，七八
        至八八頁），經核與其所主張之事實相符。系爭契約既經解除，該遊戲機本
        應由上訴人山多夫公司取回，惟上訴人山多夫公司迄本件言詞辯論期日即九
        十二年三月四日尚未取回該遊戲機乙節，為兩造所不爭，則上訴人株式會社
        外邦請求上訴人山多夫公司及被上訴人等至本件言詞辯論期日時止按月賠償
        日幣十萬五千元，亦屬有據。至於其逾此部份之請求，因上訴人株式會社外
        邦未能舉證證明其已經支出保管費而受有損害，故此部份之請求不應准許。
      3.關於上訴人株式會社外邦請求給付價金美金四十四萬五千元及法定遲延利息
        部分，因上訴人株式會社外邦雖給付價金，惟系爭契約業經解除，且上訴人
        株式會社外邦對於上訴人山多夫公司有價金返還請求權，已如前述，上訴人
        株式會社外邦未能主張並證明上訴人山多夫公司有無法或難以返還該價金之
        情形，不能認為上訴人株式會社外邦受有價金之損害，故上訴人株式會社外
        邦此部分請求不應准許。
八、從而上訴人株式會社外邦依民法第二百五十九條規定請求被告山多夫公司給付美
    金四十四萬五千元及自八十六年八月二十日起算之法定遲延利息，並依據共同侵
    權行為之法律關係及民法第二十八條規定請求上訴人山多夫公司、乙○○、被上
    上訴人得立通公司、甲○○連帶給付日幣七百三十三萬二千五百七十四元及自八
    十九年二月二日起至清償日止按年息百分之五計算之利息，並自八十八年十一月
    六日起至取回九十二年三月四日止按月給付日幣十萬五千元，均為有理由，應予
    准許。其逾此部分之請求為無理由，應予駁回。原審就上訴人株式會社外邦上開
    應准許部分，為上訴人株式會社外邦敗訴之判決，並駁回其假執行之聲請，尚有
    未洽，上訴人株式會社外邦上訴意旨求予廢棄改判，為有理由，爰由本院予以廢
    棄改判如主文第二項所示，並依兩造聲請為准、免假執行之宣告。至於上訴人株
    式會社外邦關於上開不應准許之請求部分，原判決駁回其請求，即無不合，上訴
    人株式會社外邦就此部分指摘原判決不當，求予廢棄改判，為無理由，應駁回其
    上訴。而原審就上訴人株式會社外邦上開應准許部分，為上訴人株式會社外邦勝
    訴之判決並為准、免假執行之宣告，並無不當，上訴人山多夫公司就此部分求予
    廢棄改判，為無理由，應駁回其上訴。
九、本件事證已臻明確，兩造其餘之主張、陳述及所提之證據資料，與判決基礎無涉
    ，爰不一一論述，附此敘明。
丙、據上論結，本件上訴人株式會社外邦為一部有理由、一部無理由，上訴人山多夫
    公司之上訴為無理由，依民事訴訟法第四百四十九條第一項、第七十九條但書、
    第四百六十三條、第三百九十條、第三百九十二條，判決如主文。
中      華      民      國    九十二    年      三      月      十八    日
                              民事第十二庭
                                  審判長法  官  林  丁  寶
                                        法  官  陳  博  享
                                        法  官  高  鳳  仙
右正本係照原本作成。
如不服本判決，應於收受送達後二十日內向本院提出上訴書狀，其未表明上訴理由者
，應於提出上訴後二十日內向本院補提理由書狀（均須按他造當事人之人數附繕本）
上訴時應提出委任律師或具有律師資格之人之委任狀；委任有律師資格者，另應附具
律師資格證書及釋明委任人與受任人有民事訴訟法第四百六十六條之一第一項但書或
第二項（詳附註）所定關係之釋明文書影本。
中      華      民      國    九十二    年      三      月    二十一    日
                                        書記官  黃  慶  霽
附註：
民事訴訟法第四百六十六條之一（第一項、第二項）：
對於第二審判決上訴，上訴人應委任律師為訴訟代理人。但上訴人或其他法定代理人
具有律師資格者，不在此限。
上訴人之配偶、三親等內之血親、二親等內之姻親，或上訴人為法人、中央或地方機
關時，其所屬專任人員具有律師資格並經法院認為適當者，亦得為第三審訴訟代理人
。


司法院資訊處製作；財團法人民間司法改革基金會備份。
